【裁判字號】    88,訴,838
【裁判日期】    900926
【裁判案由】    懲治盜匪條例
【裁判全文】
臺灣彰化地方法院刑事判決                          八十八年度訴字第八三八號
    公  訴  人  臺灣彰化地方法院檢察署檢察官
    被      告  甲○○
    指定辯護人  本院公設辯護人  陳志忠
右列被告因違反懲治盜匪條例案件，經檢察官提起公訴 (八十八年度偵字第三五三六
號)，本院判決如左：
    主  文
甲○○共同意圖為自己不法之所有，以強暴、脅迫至使不能抗拒而取他人之物，處有
期徒刑玖年，褫奪公權伍年。
扣案之鑰匙壹支、手銬壹支、玩具槍壹枝沒收。
    事  實
一、甲○○有二次竊盜前科，前於民國七十六年間又因違反懲治盜匪條例經台灣最高
    法院以上訴駁回判處有期期徒刑七年六月確定，嗣於八十三年九月七日縮短刑期
    假釋出獄，詎甲○○於假釋期間仍不知悔改，與丙○○及魏坤榮（其二人部分均
    已判決確定）三人共同意圖為自己不法之所有，於民國八十五年七月十五日下午
    十八時，在台中市○○路魏坤榮之住處巷口，甲○○因缺錢花用而提議前往其家
    中行搶，並隨即至台中市第一廣場由魏坤榮進入購得手銬後，三人即於八十五年
    七月十八日凌晨三時二十分許，同乘由甲○○所駕之自小客車由台中出發至彰化
    縣員林鎮○○里○○路六０八號甲○○與其母乙○住處即乙○所經營之明珠茶藝
    館，由甲○○以其所有之鑰匙打開鐵門，並以其事先準備置於茶藝館內之螺絲起
    子撬開該處二樓其母之房門，三人侵入後即以房內之被套、棉被朦住乙○之頭部
    、再以膠帶封住李女之嘴巴，並以所購得之一副手銬將李女之雙手反銬後，由丙
    ○○持該處之一把水果刀，魏坤榮持其所有之不具殺傷力之玩具手槍一枝，向李
    女恫稱：「妳孫子都在一樓，如果不老實說，連妳孫子都有事」、「有六顆子彈
    ，妳老實說，要不然把妳作掉」等語，以此強暴及脅迫之手段致使乙○不能抗拒
    而強取其皮包、保險櫃內之現金新台幣（下同）十萬元及李女手上所載約值五千
    元之戒指二枚，得手後，三人即同乘自小客車返回台中市○○路高速公路交流道
    附近一處停車場，將強盜所得上開財物朋分殆盡。嗣於同年七月二十四日二十三
    時許，在台中市○○路一四一號好來塢地下室卡拉ＯＫ店內查獲甲○○，及於同
    年月二十五日凌晨三時三十分許，在台中市○○路與自由路口查獲魏坤榮，並起
    出其三人所有供本件強盜所用之鑰匙一支、手銬一副及玩具手槍一枝等物。
二、案經彰化縣警察局員林分局報請臺灣彰化地方法院檢察署檢察官偵查起訴。
    理  由
一、訊據被告甲○○固不否認於右揭時地持其所有鑰匙打開明珠茶藝館開鐵門，惟矢
    口否認有右揭犯行，辯稱伊沒有與丙○○及魏坤榮一起搶伊母親的錢，是伊欠魏
    坤榮錢，沒錢還，而魏坤榮又欠丙○○錢，便帶魏坤榮及丙○○回家商量由伊家
    人償還，當天被告到家後即先上三樓，事後始發現丙○○及魏坤榮對伊母親之所
    作所為，本欲阻止，但礙於魏坤榮手持槍枝及丙○○手持水果刀脅迫，不敢輕舉
    妄動，只好順從魏坤榮之意打開家中保險箱，拿了十萬元左右給魏坤榮，嗣後魏
    坤榮又改脅迫伊下樓，伊不願再用鑰匙打開鐵門，魏坤榮即破壞小鐵門，並逼伊
    開車載他們離開，伊事後錢已還伊母親。且伊雖有撬開伊母親房門，但那是因當
    時魏坤榮他們人在伊母親房內，伊始用像螺絲起子之東西撬開房門，至於魏坤榮
    他們怎麼進入房間伊不知道，因事後魏坤榮被人打以為是伊打，心生怨恨，故魏
    坤榮始栽贓伊，至於警訊筆錄會坦承犯行是被警方刑求；又伊母親於警訊之指訴
    是警方教其這樣說云云。惟查，（一）右揭犯罪事實業據被告於警訊及偵查中坦
    承不諱，核與被害人乙○於警訊、偵查中及本院八十五年訴字第九二九號丙○○
    違反違反懲治盜匪條例案件中指訴情節相符，另經同案被告魏坤榮於警訊、偵查
    中供承在卷，而同案被告丙○○於本院審理中亦供承「我在進去吳母房間前，甲
    ○○拿了一把水果刀給我」等語，經互核亦相符，此外復有本院八十五年訴字第
    九二九號刑事判決及扣案之鑰匙一支、手銬一副及玩具手槍一枝足憑。（二）又
    警方於第一次訊問被告時並無不法或刑求之情事，業據被告於警訊筆錄自承，且
    經被告親閱認無訛後簽名於警訊筆錄，而被告於警訊之第一次自白，亦經被告於
    第二次警訊筆錄中再一次確認，此皆有警訊筆錄可稽。再者，被告對於警方刑求
    此重要之事，於偵查中從未提出抗辯，故被告事後辯稱其於警訊中之自白係警方
    刑求云云，顯係卸責之詞，不足採信。（三）再查，乙○於警訊筆錄指訴：「當
    時有三名歹徒進入強盜，．．而當時其中一位歹徒問另一位歹徒說我的腳為何麼
    瘦，歹徒說我最近才生病剛好，這句話我能確定是甲○○聲音回答，這二位歹徒
    問我錢放在那裡，我說錢放在樓下一樓櫃檯抽屜內，其中一歹徒說我亂講，中午
    才去找不到錢，這句話確定是甲○○的聲音，．．歹徒就問錢為何這麼少，另一
    歹徒就說：她現在還在繳貸款，這句話我能確定是甲○○說的．．．」等語，衡
    諸常情，此些經過若非被害人乙○親自經歷，警方又何知被害人在被搶過程中歹
    徒說了什麼話？且警方又怎知被害人曾經生病及尚在繳貸款等細節？且若不是被
    告真有參與本件犯行，被害人與被告為母子之至親血親關係，被害人又豈會隨意
    聽警方之教導而任意誣指自己兒子對其犯下此重案？故被告辯稱被害人於警訊中
    之指訴係警方所教導云云，顯屬無稽。至於被害人事後於本院審理中改稱：當天
    他們說要向阿錄要錢，．．跟我說若不說出保管箱之號碼，要把我兒子阿錄抓走
    ，我兒子可能聽到歹徒這樣說，就進來跟他們吵架．．吵架後我兒子就被押走云
    云，惟查被害人於偵查中即同案魏坤榮及丙○○尚未判決前先是供稱：「（問：
    三名歹徒有無向妳索討妳兒子甲○○欠人的賭債？）沒有，他們並沒有說要索討
    賭債。」等語（見八十五年八月二十三日偵訊筆錄），嗣於本院始改稱當天他們
    說要向阿錄要錢云云，顯與其在警訊及偵查中之供詞不同。況且，對於被告被押
    走如此重要之點，被害人乙○從未在警訊及偵查中提及，再者，被害人當時眼睛
    被蒙住，連歹徒之臉都看不清楚，又怎知被告被押走？此外，若被害人事後於本
    院審理中之指訴為真，則被告本身亦應是被害人，則乙○又為何在案發當初指訴
    被告為共犯？故本院認被害人嗣後於本院之陳述，顯係見其他二名被告相繼被判
    處重刑後，事後為迴護自己兒子而作之違心之論，本院認無足採信。（四）至被
    告辯稱因魏坤榮事後被人打以為是伊打，，故魏坤榮始栽贓伊云云，惟查被告於
    本院九十年四月四日審理中曾經供稱係伊事後曾經毆打魏坤榮，故魏坤榮心生怨
    恨，嗣又改稱魏坤榮被人打以為是伊打，始心生怨恨云云，其前後供詞已屬不符
    。且丙○○與被告並無夙怨，而被害人與被告又是母子關係，而魏坤榮所為之供
    述又與丙○○之供述及被害人原本之指訴相符，若魏坤榮有意栽贓，則被告自己
    母親及無夙怨之丙○○又為何栽贓被告？故被告辯稱本件係魏坤榮栽贓伊云云，
    純係卸責之詞，委實不足採信。（五）又查，本件案發時間為凌晨三時三十分許
    ，且被害人於偵查中已供稱三名歹徒並沒有說要索討賭債等語，再者衡諸常情，
    豈有人在三更半夜去找被告家人索討債務之理？此外，被告於本院審理中一開始
    先是矢口否認有撬伊母親房門，均辯稱是魏坤榮他們撬的，嗣又改稱伊有撬開伊
    母親房門，但那是因當時魏坤榮他們人在伊母親房內，伊始用像螺絲起子之東西
    撬開房門，至於魏坤榮他們怎麼進入房間伊不知道云云，其前後供詞亦矛盾不一
    。況且被告於警訊及本院八十五年訴字第九二九號丙○○違反懲治盜匪條例案件
    中已自承伊係用小鐵棒撬開被害人房門，分贓之金錢皆已完用完畢（見該案八十
    九年十一月二十九日訊問筆錄），故被告辯稱當天係伊便帶魏坤榮及丙○○回家
    商量由伊家人還款、伊未撬開伊母親房門及錢已還伊母親云云，均不足採信。（
    六）再查，被告於偵查中業已供稱：玩具手槍是魏坤榮的，我向他借來玩，載他
    去向我媽媽討債那天，拿去還給他等語（見偵查卷八十五年八月二十三日訊問筆
    錄），核與魏坤榮於警訊中供稱：因之前是甲○○曾到我家中拿去我乙把玩具手
    槍，我問他該把玩具手槍在何處，甲○○便拿出來交給我等語相符，則被告既事
    先已曾向魏坤榮借用扣案之玩具手槍把玩，理應知道該把玩具手槍並無殺傷力。
    且依被害人在警訊中指訴：「當初聽到歹徒之對話，而當時其中一位歹徒問另一
    位歹徒說我的腳為何麼瘦，歹徒說我最近才生病剛好，這句話我能確定是甲○○
    聲音回答，這二位歹徒問我錢放在那裡，我說錢放在樓下一樓櫃檯抽屜內，其中
    一歹徒說我亂講，中午才去找不錢，這句話確定是甲○○的聲音，．．歹徒就問
    錢為何這麼少，另一歹徒就說：她現在還在繳貸款，這句話我能確定是甲○○說
    的．．．」等語，衡諸常情，若被告當時果真被魏坤榮及丙○○脅迫，又豈能和
    魏坤榮等二人為如此輕鬆之對話，此種情節實難想像，故被告事後辯稱礙於魏坤
    榮手持槍枝及丙○○手持水果刀脅迫，不敢輕舉妄動，只好順從魏坤榮之意打開
    家中保險箱，拿了十萬元左右給魏坤榮云云，純係狡辯之詞，孰人能信。（七）
    末查，魏坤榮於事後並未逼迫被告開車載他們離開，離開時是從另一鐵門走，並
    未破壞鐵門等情，亦據丙○○於本院供承在卷。且設若被告當時真的被脅迫，被
    告豈有決定不再用鑰匙打開鐵門之自由？且被告既能不顧魏坤榮之脅迫而不願打
    開鐵門，則被告又為何接受魏坤榮之脅迫而載魏坤榮等二人離開？再者，一般人
    作案完均倉惶而逃，豈有令被害人載自己至特定地點之理？況且被告及魏坤榮等
    二人當時係在屋內，而一般住宅之設計皆是將鑰匙之開關設置在屋內，外面之人
    若無鑰匙則無法進入，至於屋內之人要出去則不需鑰匙輕而易舉即可出去，豈有
    人將住宅之鑰匙開關設置在屋外？如此一來豈不讓外人將自己反鎖在屋內？且若
    無鑰匙還無法出去？故魏坤榮等人當時既從屋內要離開，簡直輕而易舉，又何須
    破壞鐵門出去？故被告辯稱魏坤榮脅迫伊下樓，伊不願再用鑰匙打開鐵門，魏坤
    榮即破壞小鐵門，並逼伊開車載他們離開云云，純係無稽之詞。綜上所述，本院
    認被告所辯純係卸責之詞，無足採信，被告犯行洵堪認定，依法應予論科。至被
    告請求與魏坤榮及被害人對質云云，惟本院認事證已臻明確，魏坤榮及被害人之
    供述亦已明確，並無對質之必要，附此敘明。
二、按懲治盜匪條例於四十六年六月五日修正公布，刪除第八條施行期間一年及第十
    條依特種刑事案件訴訟條例審理之規定，其原第九條改為第八條，第十一條改為
    第九條。修正前本條例全部內容，曾經立法院民刑商法委員會審查，認尚有繼續
    沿用之必要，始改採為新法之全部條文，並重新調整條次，形式上雖是「修正」
    ，實質上係明白確認本條例已從臨時性舊法改制為常態性之刑事特別法，等同於
    制定新法。因此，本條例重新立法之合法性，應不因修正前曾施行期滿始以命令
    展期而有影響，故懲治盜匪條例自始並無失效之情形，現仍屬有效之法律，已據
    最高法院八十八年台上字第三０九八號判決認定在案。核被告甲○○所為，係犯
    懲治盜匪條例第五條第一項第一款之盜匪罪，其與丙○○、魏坤榮間互有犯意聯
    絡及行為分擔，均為共同正犯。爰審酌被告前科累累，素行不佳，年紀輕輕即有
    竊盜及違反懲治盜匪條例前科，顯見被告已養成懶惰、好逸惡勞之習慣，又被告
    與被害人為母子關係，平時不知孝順母親，竟夥同外人於三更半夜，將自己母親
    以被套、棉被等物朦住頭部、再以膠帶封住自己母親之嘴巴，並以手銬將自己母
    親之雙手反銬，另持水果刀及玩具手槍恫嚇自己母親，簡直違逆倫常，泯滅人性
    ，惡性重大，而被害人損失之十萬元及戒指二枚亦未獲歸還，再者被告犯罪後將
    所得玩用怠盡，並於本院審理中極盡狡辯之能事，將罪行推予另二名被告，絲毫
    無任何悔意之態度等一切情狀，本院認非處以重刑，難收警惕之心，故量處如主
    文所示之刑，並依法宣告褫奪公權五年，以資懲戒。扣案之鑰匙一支、手銬一支
    、玩具槍一枝係共犯甲○○、魏坤榮所有，供本件犯罪所用之物，應併予宣告沒
    收。又其等三人得之現金及戒指二枚為三人朋分花用殆盡，業據被告三人陳明
    在卷，復無證據足認尚為存在，自無從發還，併此敘明。
據上論斷，應依刑事訴訟法第二百九十九條第一項前段，懲治盜匪條例第五條第一項
第一款、第八條，刑法第二十八條、第三十七條第二項、第三十八條第一項第二款，
判決如主文。
中    華    民    國    九十    年      九        月      二十六        日
                                臺灣彰化地方法院刑事第三庭
                                    法      官  詹  秀  錦
右正本證明與原本無異。
如不服本判決，應於送達後十日內向本院提出上訴狀(須附繕本)。
告訴人或被害人對於判決如有不服具備理由請求檢察官上訴者，其上訴期間之計算係
以檢察官收受判決正本之日期為準。
                                    法院書記官  莊  何  江
中    華    民    國    八十一    年              月                  日


司法院資訊處製作；財團法人民間司法改革基金會備份。
